---
title: Statistická práce -- Víno
author: Filip Úradník
date: "`r Sys.Date()`"
output: html_document
---

Budeme zkoumat víno.
Speciálně nás bude zajímat, zda se pH vína v datech dostupných [zde](https://www.kaggle.com/datasets/uciml/red-wine-quality-cortez-et-al-2009) řídí normálním rozdělením.

```{r}
# parametry
n <- 20
alpha <- 0.05
group_range <- 0.05
file_path <- "winequality-red.csv"
```

Budeme provádět $\chi^2$-test s hodnotou $\alpha = `r alpha`$ a s `r n-1` stupni volnosti.

Nejprve načteme data o víně.
```{r}
data <- read.csv(file_path)$pH
l <- length(data)
```

Zjistíme o nich základní informace:
```{r}
d_mu <- mean(data)
d_var <- var(data)
d_sde <- sd(data)
summary(data)
hist(data)
```

Vypadají, jako že by mohla mít normální rozdělení.
Rozdělíme je do `r n` skupin:
```{r}
d_group_freq <- 1:n

d_group_freq[1] <- sum(data < d_mu - (n / 2 - 1) * group_range)
d_group_freq[n] <- sum(data >= d_mu + (n / 2 - 1) * group_range)
for (i in (2:n - 1)) {
        d_group_freq[i] <- sum(data >= d_mu - (n / 2 - i + 1) * group_range &
                data < d_mu - (n / 2 - i) * group_range)
}
plot(d_group_freq)
```

Nyní vygenerujeme ideální frekvence pro normální rozdělení se stejným $\mu = `r d_mu`$ a $\sigma^2 = `r d_var`$.
```{r}
n_group_freq <- (1:n)
n_group_freq[1] <- l * pnorm(d_mu - (n / 2 - 1) * group_range, d_mu, d_sde)
n_group_freq[n] <- l * pnorm(d_mu - (n / 2 - 1) * group_range, d_mu, d_sde)
for (i in (2:n - 1)) {
        p_lower <- pnorm(d_mu - (n / 2 - i + 1) * group_range, d_mu, d_sde)
        p_upper <- pnorm(d_mu - (n / 2 - i) * group_range, d_mu, d_sde)
        n_group_freq[i] <- l * (p_upper - p_lower)
}
plot(n_group_freq)
```

Chybí už jen spočítat $\chi^2$:
```{r}
chisq <- 0
for (i in (1:n)) {
        sq_dif <- (d_group_freq[i] - n_group_freq[i])^2
        chisq <- chisq + sq_dif / n_group_freq[i]
}
```
Vyšlo nám $\chi^2 = `r chisq`$.
Protože bereme $\alpha = `r alpha`$ a máme $`r n-1`$ stupňů volnosti,
je kritická hodnota $`r qchisq(1-alpha, n-1)`$.
Naši hypotézu tedy musíme zamítnout.
